【裁判字號】    92,簡上,32
【裁判日期】    921017
【裁判案由】    異議之訴
【裁判全文】
臺灣臺東地方法院民事判決  九十二年度簡上字第三二號
    上  訴  人  己○○
                戊○○
                丙○○
                丁○○
    兼 共同 訴  乙○○
    訟 代理 人
    被 上訴 人  知本富野渡假村管理委員會
                            設.
    法定代理人  甲○○      住.
右當事人間請求債務人異議之訴事件，上訴人對於中華民國九十二年五月十四日本院
台東簡易庭九十二年度東簡字第一０七號第一審判決提起上訴，本院於九十二年十月
八日言詞辯論終結，判決如左：
    主      文
上訴駁回。
第二審訴訟費用由上訴人負擔。
    事實及理由
壹、上訴人主張：鈞院九十一年度東小字第五六號事件（下稱前案訴訟）中，被上訴
    人僅請求上訴人乙○○給付管理費四千六百四十元，惟判決主文竟命上訴人乙○
    ○給付六千九百六十元及利息，顯屬訴外裁判而違背法令。又上訴人丁○○並非
    知本富野度假村之區分所有權人，自無繳納管理費之義務。況被上訴人尚積欠上
    訴人等租金合計新台幣（下同）十六萬三千八百元，上訴人等主張以上開債權抵
    銷管理費債務，爰依強制執行法第十四條第一項規定提起本件債務人異議之訴。
    並聲明：
    (一)原判決廢棄。(二)鈞院九十二年度執字第一八０五號給付管理費事件之強制執行
    程序應予撤銷。
貳、被上訴人則以：有關上訴人欲以其租金債權抵銷本件管理費債務之主張，業經法
    院在前案訴訟中詳細審酌，且被上訴人未曾向上訴人承租房屋；至於上訴人丁○
    ○之房屋係上訴人己○○為上訴人丁○○所購買，因價金未給付完畢，故尚未過
    戶予丁○○，但實際上是丁○○在使用等語，資為抗辯。並聲明：駁回上訴。
參、得心證之理由：
  一、上訴人於原審訴之聲明雖請求撤銷本院九十一年度東小字第五六號判決，另為
      適當之判決，原審未行使闡明權，即未經言詞辯論，逕以上訴人之訴不符強制
      執行法第十四條第一項債務人異議之訴之要件，予以駁回，依民事訴訟法第一
      百九十九條第二項之規定，固有未合。惟經本院闡明後，上訴人已敘明其在原
      審即係依據強制執行法第十四條第一項起訴，其所為聲明乃請求撤銷本院九十
      二年度執字第一八０五號給付管理費事件之強制執行程序，並據以更正其原審
      及上訴之聲明如上（見本院九十二年七月二十四日準備程序筆錄），經核並無
      不合，合先敘明。
  二、按執行名義成立後，如有消滅或妨礙債權人請求之事由發生，債務人得於強制
      執行程序終結前，向執行法院對債權人提起異議之訴，如以裁判為執行名義時
      ，其為異議原因之事實發生在前訴訟言詞辯論終結後者，亦得主張之，強制執
      行法第十四條第一項定有明文。上訴人主張：前案訴訟之判決有訴外裁判之違
      法，且上訴人丁○○並非區分所有權人，並無給付管理費之義務，而被上訴人
      亦積欠其等房屋租金十六萬三千八百元，其等自得以該租金債權與其管理費債
      務抵銷云云，為被上訴人所否認，並辯稱：被上訴人並未向上訴人承租房屋，
      且上訴人主張以房屋租金抵銷系爭管理費一節，業經法院於前案訴訟中審酌，
      而上訴人丁○○之房屋實際是由丁○○在使用等語。經查：
    (一)被上訴人在前案訴訟起訴狀內訴之聲明固記載：「被告乙○○應給付原告新台
      幣肆仟陸佰肆拾元」，但其於訴訟進行中已將訴之聲明變更為：「被告乙○○
      應給付原告新台幣陸仟玖佰陸拾元」（見本院九十一年度東小字第五六號民事
      卷第一六三頁），因被上訴人係擴張其應受判決事項之聲明，其所為訴之變更
      為民事訴訟法第二百五十五條第一項第三款規定所准許，是前案訴訟之判決並
      無訴外裁判之情形，上訴人前開主張顯不足採。況上訴人所主張之訴外裁判一
      節，並非執行名義成立後所發生消滅或妨礙債權人請求之事由，縱認屬實，亦
      非提起債務人異議之訴所得救濟。
    (二)又上訴人丁○○縱非區分所有權人而無給付系爭管理費之義務，係屬上訴人在
      前案訴訟得為抗辯之事由，且上訴人於前案訴訟中已就上開租金債權向被上訴
      人為抵銷之意思表示，並經本院判決認定該項抵銷抗辯為無理由而判決上訴人
      敗訴確定等情，業經本院依職權調取前案訴訟卷宗核閱屬實，參酌上訴人自承
      ：本件訴訟中伊主張抵銷之債權及金額與前案訴訟中所主張抵銷之債權及金額
      均相同等語（見本院九十二年十月八日言詞辯論筆錄），足見上訴人此部分主
      張均屬前案訴訟中得為或已為抗辯之事由，非屬「執行名義成立後」所發生得
      以消滅或妨礙債權人請求之事由，自非提起債務人異議之訴之正當理由。
肆、綜上所述，上訴人提起本件債務人異議之訴，為無理由，不應准許。原審為上訴
    人敗訴之判決，並無不合，上訴意旨指摘原判決不當，求予廢棄改判，為無理由
    ，應予駁回。
伍、本件為判決之基礎已臻明確，兩造其餘攻擊防禦方法及舉證，核與判決結果無影
    響，毋庸逐一論述，併此敘明。
陸、據上論結，本件上訴為無理由，依民事訴訟法第四百三十六之一第三項、第四百
    四十九條第一項、第七十八條、第八十五條第一項，判決如主文。
中      華      民      國    九十二    年      十      月     十七     日
                                        臺灣臺東地方法院民事庭
~B審判長法    官  李昆曄
~B      法    官  黃明展
~B      法    官  袁雪華
右為正本係照原本作成
如不服本判決須於判決送達後十日內向本院提出上訴狀
中      華      民      國    九十二    年      十      月     十七     日
~B法院書記官  李春菊


司法院資訊處製作；財團法人民間司法改革基金會備份。
